【裁判字號】    97,上更(一),257
【裁判日期】    971002
【裁判案由】    毒品危害防制條例
【裁判全文】
臺灣高等法院臺南分院刑事判決     97年度上更(一)字第257號
上  訴  人
即  被  告  乙○○
上  訴  人
即  被  告  甲○○
上列2人共同
選任辯護人
即扶助律師  蔡碧仲律師
上列上訴人因違反毒品危害防制條例案件，不服臺灣嘉義地方法
院96年度訴字第812號中華民國97年2月29日第一審判決（起訴案
號：臺灣嘉義地方法院檢察署96年度偵字第5899號、96年度毒偵
字第1082號），提起上訴，本院判決如下：
    主  文
原判決關於甲○○部分及乙○○意圖販賣而持有第一級毒品部分
暨定執行刑部分均撤銷。
乙○○、甲○○均無罪。
    理  由
一、公訴意旨略以：被告乙○○前於民國91年間因施用毒品案件
    ，經本院裁定送觀察、勒戒後，因認無繼續施用毒品之傾向
    ，於91年8月19日觀察、勒戒執行完畢釋放，詎仍不知悔改
    ，與甲○○均明知海洛因屬毒品危害防制條例第2條第2項第
    1款所定之第一級毒品，不得販賣、持有及施用，竟基於施
    用第一級毒品海洛因之犯意，於96年7月21日上午8時至9時
    間某時，在嘉義縣竹崎鄉○道○號○路竹崎交流道附近某處
    ，合資以新臺幣（下同）10,000元之代價，由乙○○向真實
    姓名年籍不詳綽號「阿狗」之成年男子，購得第一級毒品海
    洛因，以供自己施用，旋於販入後思及自己施用之餘予以轉
    售即有利可圖，可貼補施用毒品之花費，2人遂另萌共同販
    賣第一級毒品營利之意圖，而持有上開施用剩餘之第一級毒
    品海洛因，擬伺機將上開第一級毒品海洛因販賣牟利。於尚
    未覓得購毒者而著手實施販賣行為前，即於96年7月21日下
    午1時35分許，在其嘉義縣竹崎鄉復金村復金九號住處為
    警搜索查獲，並當場扣得其意圖販賣而持有以夾鏈袋盛裝再
    置於吸管內之第一級毒品海洛因58支及以夾鏈袋盛裝之第一
    級毒品海洛因3包（合計淨重4.96公克），始悉上情，因認
    被告共同涉有毒品危害防制條例第5條第1項意圖販賣而持有
    第一級毒品罪嫌。
二、證據能力方面：
  (一)被告乙○○、甲○○之警詢筆錄部分：
    1.被告乙○○、甲○○共同選任之辯護人為被告2人辯稱：
      被告乙○○、甲○○警詢筆錄未依法全程連續錄音，且被
      告2人當時毒癮發作，其供述非出於任意性，員警先與被
      告乙○○溝通後始製作筆錄，妨礙其緘默權之行使，主張
      其2人之警詢筆錄無證據能力云云。被告甲○○另辯稱：
      製作筆錄員警要求其承認意圖販賣毒品，否則將扣留其皮
      包內之郵局存摺云云。
    2.查本案警方於96年7月21日下午4時13分許及同日下午6時3
      8分許訊問被告2人並製作警詢筆錄時，未全程連續錄音，
      業經原審勘驗被告2人警詢錄音帶，製有勘驗筆錄在卷可
      稽（見原審卷(一)104頁）。
    3.然依刑事訴訟法第100條之2準用同法第100條之1第1項之
      規定，司法警察（官）詢問犯罪嫌疑人，除有急迫情況且
      經記明筆錄者外，應全程連續錄音；必要時，並應全程連
      續錄影。考其立法目的，在於建立詢問筆錄之公信力，並
      擔保詢問程序之合法正當；亦即在於擔保犯罪嫌疑人對於
      詢問之陳述係出於自由意思及筆錄所載內容與其陳述相符
      。故司法警察（官）詢問犯罪嫌疑人如違背上開規定，其
      所取得之供述筆錄，究竟有無證據能力，原應審酌司法警
      察（官）違背該法定程序之主觀意圖、客觀情節、侵害犯
      罪嫌疑人權益之輕重、對犯罪嫌疑人在訴訟上防禦不利益
      之程度，以及該犯罪所生之危害，暨禁止使用該證據對於
      抑制違法蒐證之效果，及司法警察（官）如依法定程序有
      無發現該證據之必然性等情形，本於人權保障與社會安全
      之均衡維護精神，依比例原則，具體認定之。但如犯罪嫌
      疑人之陳述係屬自白，同法第156條第1項已特別規定「被
      告之自白，非出於強暴、脅迫、利誘、詐欺、違法羈押或
      其他不正之方法，且與事實相符者，得為證據」，則被告
      在警詢之自白如係出於自由意思而非不正之方法，且其自
      白之陳述與事實相符，縱令司法警察（官）對其詢問時未
      經全程連續錄音或錄影，致詢問程序不無瑕疵，仍難謂其
      於警詢自白之筆錄無證據能力（最高法院92年度台上字第
      6119號判決參照）。本件衡諸刑事訴訟法第158條之4之規
      定，審酌司法警察違背該法定程序係因錄音機故障，此業
      據司法警察即證人陳朝明、陳保羽證稱在卷（原審卷第11
      92、208-209），且被告乙○○之警詢錄音帶B面有錄音內
      容，亦經原審勘驗無誤（原審卷(一)第218-219頁），足證
      司法警察主觀上並無規避此連續錄音之意圖，而上訴人乙
      ○○亦於原審自承警詢之陳述係其任意性所為，並無遭施
      強暴、脅迫或不正方法取得（原審卷第21頁），且依卷內
      資料，上訴人乙○○、甲○○在偵查中亦表明警詢筆錄之
      記載係依其陳述內容所記載無訛，而並未為非任意性的抗
      辯（5899號偵卷第13、15頁），再參諸證人即製作上開警
      詢筆錄之警員陳朝明、陳保羽在原審亦到庭證稱警詢係依
      據上訴人任意性之供述內容所製作等語（見原審卷(一)第20
      7-219頁），是本件被告乙○○、甲○○之警詢筆錄應係
      出於任意性，而有證據能力。
  (二)被告乙○○、甲○○偵查筆錄部分：
    1.被告乙○○、甲○○均辯稱：檢察官訊問時其毒癮發作，
      精神恍惚，其供述均非出於自由意志，均無證據能力云云
      ，惟經原審於96年11月30日行準備程序時當庭勘驗被告乙
      ○○偵查之錄影光碟，結果為：被告乙○○聲音自然、語
      氣平和、態度配合、口齒清晰，並無含糊不清情形，未發
      現有任何不能接受詢問或藥癮發作情況等情，有勘驗筆錄
      在卷可憑（見原審卷(一)105頁）；另經原審於97年1月11日
      行準備程序時當庭勘驗被告甲○○偵查之錄影光碟，結果
      為：被告甲○○聲音自然、語氣平和、態度配合，未發現
      有任何不能接受詢問或藥癮發作情況等情，有勘驗筆錄在
      卷可按（見原審卷(一)171頁），況被告2人於檢察官偵訊時
      對於向何人購買海洛因、購買海洛因之時間、地點、金額
      及施用海洛因之時間、地點、方式等情均能詳細回答，足
      見縱被告2人於接受檢察官訊問時有藥癮發作情形，對於
      其對外界事務之知覺理會及判斷理解能力尚無影響，被告
      乙○○、甲○○偵查筆錄自有證據能力。
    2.原審復於97年2月20日審理時，以證人身分傳喚被告甲○
      ○到庭實施交互詰問，使被告甲○○立於證人之地位而為
      陳述，並使被告乙○○及其辯護人就其本人之案件有詰問
      彼等現在與先前陳述之瑕疵的機會，踐行保障被告乙○○
      對於證人甲○○之正當詰問權，故被告甲○○於偵查以證
      人身分所為之證述亦得為證據。
    3.惟被告乙○○、甲○○又抗辯偵查中之筆錄記載與錄音內
      容不符部分，無證據能力等語。按被告陳述與錄音或錄影
      之內容不符者，除有急迫情況且經記明筆錄外，其不符之
      部分，不得作為證據。刑事訴訟法第100條之1定有明文。
      經查：(1)原審於96年11月30日勘驗乙○○之偵訊錄音帶結
      果，原筆錄之記載：「（檢察官問：扣案的每1小包海洛
      因打算要賣多少？）1支吸管約500元」，實應為：「（檢
      察官問：扣案的每一包，要賣的話要賣多少錢？打算啦！
      你打算說扣到的這58包，若是要賣，1包1條，你用吸管，
      1條大概可以賣多少？）我跟他拿500」、「（檢察官問：
      什麼？）500」、「（檢察官問：什麼500？）1支吸管這
      樣」、「（檢察官問：1支吸管大概500就對了？）嗯」，
      有勘驗筆錄在卷可憑（見原審卷(一)第104、105、111頁）
      。(2)原審於97年1月11日勘驗甲○○之偵訊錄音帶結果：
      偵查筆錄第13頁原記載：「（檢察官問：一次買這麼多
      是打算怎麼處理？）有打算要一部分自己用，一部分要出
      賣，打算一包賣多少錢是先生在處理，我不知道要賣多少
      錢，還沒有特別提到一包要賣多少錢，並不是專門要賣海
      洛因來賺錢，只是要賺一些來自己施用，是把海洛因買回
      來之後，才跟我先生在談要一部分販賣，而且我先生施用
      海洛因有一段時間開銷很大，所以只是我跟我先生有這樣
      的打算，根本還沒有賣。」應更正為：「（一次買那麼多
      是打算要怎麼處理？你在警察局是說一部分，就是說也沒
      錢，若有，走一步算一步，一部分留著自己吃，一部分看
      朋友有沒有需要，多少賣一點來貼。是不是這樣？）那時
      候是有這在講啦！但是沒這樣做。（還沒這樣做就對了。
      ）對。（是有這樣打算，但還沒做就被人查到了？）還沒
      做，阿就自己在吃，還沒（賣）。（一部分留著自己吃，
      那那時候打算怎麼算？一包是要賣多少？）我就不知道，
      這都我先生在發落。（什麼？）我不知道要賣多少。（你
      買進來多少錢，若是如果要賣，你知道我的意思嗎？）嗯
      。（一部分若朋友需要，賣一些來貼，現在是還沒賣，照
      你們打算來說，若是要賣的話，一包賣多少？）就是還不
      知道多少，不知道。（打算賣多少是你先生去處理，是不
      是？還沒講到那邊？）嗯。還沒說到那邊。（你是打算說
      專門賣這個來賺  錢還是說貼一些自己吃？）不是，貼自
      己吃。（不是要專門賣來吃，貼一些自己吃？開銷才不會
      那麼大。）點頭（是不是這個意思?）嗯。就還沒有。（
      這打算是說去買之前就有和你先生講到這個了，有這個打
      算就對了？現在是還沒賣啦!）點頭（去買之前就有和你
      先生講到這個了，是不是？）（疑惑地晃頭）沒有，還沒
      有。（不然是怎樣？）（搖頭）沒有。（你跟你先生…）
      拿回來**，**有跟他講這樣。（什麼？）**號拉！! 我不
      知道。（你是說你們買回去家裡，你跟你先生有講到這個
      ？）有跟他講，嗯。（海洛因買回去才一跟你你先生談到
      一部分要賣掉的情形，是不是？）搖頭（這個你在警察局
      也講得很清楚。）沒有啦！我也沒有…（實際上也還沒賣
      出去？）我也不是這樣講的。我也不是這樣講的。（不然
      是怎樣？）他那樣  …他那樣…我就是說我先生有在吃，
      每次都會被人抓到，**那麼多錢，******多少貼一點。（
      多少賣一點貼些，只是這樣而已。）這樣念而已，還沒確
      定。（還沒真的賣毒就對了？）嗯。（你先生有吃藥有吃
      一陣沒被人抓到，開銷很大，只有這個打算而已，還沒真
      正賣就對了？）嗯。」偵查筆錄第13頁原記載：「（你
      們買的這些海洛因本來打算賣給誰？）還在想，因為只是
      打算要賣還沒有真的賣。」應更正為：「（你們買的這些
      海洛因本來是打算賣給什麼人？就算是要這個打算也是有
      人需要。）需要就想，這樣需要要找，看有人有需要嗎。
      」偵查筆錄第14頁原記載：「（一次買這麼多是打算要
      怎麼處理？）有打算要一部分自己用，一部分要出賣，打
      算一包賣多少錢是先生在處理，我不知道要賣多少錢，還
      沒有特別提到一包要賣多少錢，並不是專門要賣海洛因來
      賺錢，只是要賺一些來自己施用，是把海洛因買回來之後
      ，才跟我先生在談要一部分販賣，而且我先生施用海洛因
      有一段時間開銷很大，所以只是我跟我先生有這樣的打算
      ，根本還沒有賣。」應更正為：「（你說一次買那麼多是
      要怎麼處理，是說打算一部分自己用，一部份要出賣，還
      沒賣就被查到了，打算一包賣多少錢是先生在處理，還沒
      有特別提到一包要賣多少錢，並不是專門要賣海洛因來賺
      錢，只是要賺一些來貼自己吃，是把海洛因買回來之後，
      阿狗跟你先生有去談，去講到說要一部分販賣，而且你先
      生施用海洛因有一段時間，開銷很大，家裡經濟也不是很
      好，所以只是跟你先生有這樣的打算，根本還沒有賣就被
      查到了。這是事實嗎？）（點頭）有。偵查筆錄第14頁
      原記載：「（你們買的這些海洛因本來打算賣給何人？）
      還在想，因為只是打算要賣還沒有真的賣。」應更正為：
      「（這些海洛因本來打算賣給何人？）自己要吃的這樣而
      已。」，亦有勘驗筆錄在卷（原審卷(一)第173-176頁）可
      稽，是前開偵訊筆錄與錄音內容不符部分，自無證據能力
      。
三、訊之被告乙○○、甲○○固坦承：(一)被告甲○○與被告乙○
    ○於96年7月21日上午8時至9時間某時，至嘉義縣竹崎鄉○
    道○號○路「竹崎交流道」下處，向綽號「阿狗」姓名年籍
    均不詳之成年男子，買入第1級毒品海洛因58支（以吸管分
    裝者）及3包（以夾鍊袋包裝者）而共同持有之。(二)警方於9
    6年7月21日下午1時35分許，持法院核發之搜索票執行搜索
    ，在嘉義縣竹崎鄉復金村8鄰復鼎金9號內當場查獲，並在被
    告甲○○的手提包內扣得上揭第1級毒品海洛因58支（原係
    以吸管包裝，扣案後經警剪開換裝於夾鍊袋內，共58包，含
    袋毛重15.5公克）、以夾鍊袋分裝者3包（含袋毛重1.84公
    克）、原分裝海洛因所使用之吸管58支等情，惟均矢口否認
    有何意圖販賣而持有第一級毒品海洛因犯行，辯稱：扣案第
    一級毒品海洛因係欲供自己施用等語。
四、按犯罪事實應依證據認定之，無證據不得認定犯罪事實；又
    不能證明被告犯罪者，應諭知無罪之判決；刑事訴訟法第15
    4條第2項、第301條第1項分別定有明文。又刑事訴訟法第15
    6條第2項規定，被告雖經自白，仍應調查其他必要之證據，
    以察其是否與事實相符。立法目的乃欲以補強證據擔保自白
    之真實性；亦即以補強證據之存在，藉之限制自白在證據上
    之價值。而所謂補強證據，則指除該自白本身外，其他足資
    以證明自白之犯罪事實確具有相當程度真實性之證據而言。
    雖其所補強者，非以事實之全部為必要，但亦須因補強證據
    與自白之相互利用，而足使犯罪事實獲得確信者，始足當之
    （最高法院74年台覆字第10號判例參照）。又共犯之自白，
    縱所述內容一致，仍為自白，究非屬自白以外之其他必要證
    據，尚不足以謂共犯之自白相互間得作為證明其所自白犯罪
    事實之補強證據（最高法院96年度台上字第1041號判決參照
    ）。易言之，具有共犯關係之共同被告，其本於被告之地位
    所為之自白，固得採為其他共犯之犯罪證據，惟此項自白之
    證據價值仍屬共同被告之自白，依刑事訴訟法第156條第2項
    規定，仍應調查其他必要之證據，以察其是否與事實相符，
    不得僅憑此項自白，作為其他共犯有罪判決之唯一證據（最
    高法院92年度台上字第3460號判決參照）。
五、本件公訴人認被告乙○○、甲○○涉犯意圖販賣而持有第一
    級毒品海洛因罪嫌，無非以被告乙○○、甲○○於警、偵中
    之自白、證人甲○○於偵查中之證詞及查獲照片12張、搜索
    扣押筆錄、搜索扣押目錄表及扣案之海洛因等為其主要論據
    。然查：
  (一)本案經警在被告2人上址住處扣得以夾鏈袋盛裝再置於吸管
    內之第一級毒品海洛因58支及以夾鏈袋盛裝之第一級毒品海
    洛因3包，經送法務部調查局以化學呈色法及氣相層析質譜
    儀分析法鑑定結果，均含有第一級毒品海洛因成分，驗得合
    計淨重4.96公克（空包裝總重12.85公克），純度10.72%，
    純質淨重0.53公克，有法務部調查局96年8月24日調科壹字
    第09623063110號鑑定通知書（見第5899號偵卷第25頁），
    是被告2人確有非法持有第一級毒品海洛因之情，應堪認定
    。
  (二)又被告2人為警查獲所採集之尿液，經送請正修科技大學超
    微量研究科技中心檢驗結果，確均呈施用第一級毒品海洛因
    之代謝物嗎啡陽性反應，有該中心檢驗報告及嘉義市警察局
    第二分局違反毒品危害防制條例案件嫌疑人代號與真實姓名
    對照表在卷可稽（見第1082號偵查卷第14頁、第000000000
    號警卷第31、32頁、原審卷(一)第91頁），從而被告2人所辯
    係供己施用而購入海洛因等情，亦非無據。
  (三)而被告乙○○於警訊時係供稱：「為警方所扣案之海洛因毒
    品58小包（用塑膠吸管分裝共58支）毛重15.5公克及未分裝
    海洛因毒品3小包（毛重1.84公克）及安非他命吸食器，都
    是我和甲○○於今日上午9時許，前往嘉義竹崎交流道下所
    購買回來的，一部份是是自己和甲○○要留著吸食的，一部
    份準備朋友有需要時，我買來要轉賣給朋友的…（警方所扣
    案之已分裝好之海洛因毒品58小包〈用塑膠吸管分裝共58支
    〉毛重15.5公克是何人所有？）是藥頭分裝好的，因為1小
    包剛好可以摻雜1支香煙，不用在自己回來分裝。…（為警
    查獲前共有多少人向你買海洛因毒品吸食？）我是今日才開
    始想要將毒品轉賣給朋友，因為本身吸食海洛因毒品的費用
    不堪負荷，才會想要將海洛因毒品轉賣給吸毒的朋友。來貼
    補自己吸食海洛因毒品的費用。（你意圖以何價錢將已用塑
    膠吸管分裝好之海洛因毒品轉賣給別人施用？）我是將已用
    塑膠吸管分裝好內1小包海洛因毒品，以新台幣500元轉賣給
    別人。（你從事海洛因毒品之行為有無人合夥或教唆別人幫
    助販賣？）沒有，都是由我一個人獨自對外聯絡，進行販賣
    海洛因毒品。我是今日才開始要販賣海洛因毒品，尚未將海
    洛因毒品販賣，就被警方所查獲。」等語（嘉市警二偵字第
    000000000號卷第11至17頁），而其於偵查中則供稱：「警
    方所查扣之白粉等物是海洛因。（這些東西何人所有？）今
    天早上約9時左右，我有跟我太太甲○○一起到竹崎交流道
    下要去買海洛因，要去跟一個叫「阿狗」的人買海洛因，買
    的時候我太太在車上等，是我下車跟阿狗交易，這一次買1
    萬元，買的是扣到的這50幾包海洛因，還沒有賣出去就被警
    察抓到，買的時候阿狗就已經分裝好了，正好1小包可以點1
    支煙。這1次我們買海洛因的1萬元，是我們夫妻共同出的。
    （1次買這麼多是打算要怎麼處理？）買回來是要自己施用
    ，沒有打算要一部分出賣。（為何在警局中說一部分買來的
    毒品準備朋友有需要要轉賣給朋友？）我沒有意思要這樣做
    ，但我在警局有這樣講。…（扣案的每1包，要賣的話要賣
    多少錢？打算啦！你打算說扣到的這58包，若是要賣，1包1
    條，你用吸管，1條大概可以賣多少？）我跟他拿500。（什
    麼？）500。（什麼500？）1支吸管這樣。（1支吸管大概50
    0就對了？）嗯。（你跟阿狗買一條多少錢？）阿狗有多給
    我，一萬元買扣案的58包其中還有幾包是比較多一點可以再
    分裝好幾十包，就是偵查卷第25頁下方照片皮夾上方的3小
    包，有2小包是我買回來有先施用。（你賣這些有無打算賣
    給別人？）我沒有這個打算，我自己要施用的。」等語（58
    99號卷第15-16頁及原審卷(一)第218-219頁）。是被告乙○○
    雖於警訊中曾自白其個人意圖販賣而持有扣案之海洛因，且
    其打算以每吸管500元之代價售出，惟於偵查中則改稱其係
    以每支吸管500元之代價購入扣案之海洛因，且其並無販賣
    予他人之意圖。
  (四)被告甲○○於警訊係供稱：「警方所查獲的的一級海洛因毒
    品58小包（用塑膠吸管分裝共58支）毛重15.5公克及未分裝
    海洛因毒品3小包（毛重1.84公克），一部份是我自己和乙
    ○○留著要自己吸食的，一部份是我和乙○○共同準備朋友
    有需要時，要轉賣給朋友的。…我是今日才開始想要將毒品
    轉賣給朋友，因為本身吸食海洛因毒品的費用不堪負荷，才
    會想要將海洛因毒品轉賣給有吸毒的朋友，來貼補自己吸食
    海洛因毒品的費用。（你從事海洛因毒品之行為有無人合夥
    或教唆別人幫助販賣？）沒有，都是由我和乙○○兩人對外
    聯絡，準備販賣海洛因毒品。」等語（嘉市警二偵字第0960
    03798號卷第1至9頁），而其偵查中以則以證人身份證稱：
    「（警方所查扣之白粉等物是何物？）海洛因。（這些東西
    何人所有？）今天早上約7、8時左右，我有跟我先生乙○○
    一起到竹崎交流道下要去買海洛因，要去跟1個叫『阿狗』
    的人買海洛因，我沒有當面看過阿狗，因為買的時候我在車
    上等，然後乙○○下車跟阿狗交易，這一次買1萬元，買的
    是扣到的這50幾包海洛因，還沒有賣出去就被警察抓到，買
    的時候阿狗就已經分裝好了，因為我們本身沒有磅秤，所以
    直接請賣方分裝好，正好一小包可以點一支煙。這一次我們
    買海洛因的1萬元，是我們夫妻共同出的。…（你說1次買那
    麼多是要怎麼處理，是說打算一部分自己用，一部份要出賣
    ，還沒賣就被查到了，打算1包賣多少錢是先生在處理，還
    沒有特別提到1包要賣多少錢，並不是專門要賣海洛因來賺
    錢，只是要賺一些來貼自己吃，是把海洛因買回來之後，阿
    狗跟你先生有去談，去講到說要一部分販賣，而且你先生施
    用海洛因有一段時間，開銷很大，家裡經濟也不是很好，所
    以只是跟你先生有這樣的打算，根本還沒有賣就被查到了。
    這是事實嗎？）（點頭）有…（這些海洛因本來打算賣給何
    人？）自己要吃的這樣而已。」等語（5899號卷第14頁及原
    審(一)卷第170-176頁），而被告甲○○於偵查中雖以證人身
    分具結，惟因其證詞係證稱其與被告乙○○共同商議意圖販
    賣海洛因，故此部分仍屬共同被告之自白，且依被告甲○○
    之自白，其雖與乙○○商量要販賣海洛因，惟就如何販賣及
    販賣之價錢等重要細節則尚未謀議合致。
  (五)綜上，被告乙○○、甲○○雖自白意圖販賣而持有第一級毒
    品，惟扣案之海洛因既係被告乙○○、甲○○為供自己施用
    而購入，且其購入時即已分裝完成，則該扣案之海洛因自不
    足以作為被告乙○○、甲○○意圖販賣而持有之補強證據，
    是本案被告甲○○部分，僅有被告甲○○個人之白白，並無
    其他足資以證明其自白之犯罪事實確具有相當程度真實性之
    補強證據，自不能以被告甲○○之唯一自白遽論其有意圖販
    賣而持有第一級毒品之罪嫌。而被告乙○○部分，因本案乙
    ○○、甲○○兩人係具有共犯關係之共同被告，被告甲○○
    本於被告之地位所為之自白，固得採為其他共犯即被告乙○
    ○之犯罪證據，惟此項自白之證據價值仍屬共同被告之自白
    ，仍應調查其他必要之證據，以察其是否與事實相符，亦不
    得僅憑劉蜜珠之自白，作為被告乙○○有罪判決之唯一證據
    ，即不得以共犯之自白相互間作為證明被告乙○○所自白犯
    罪事實之補強證據，是公訴人就被告乙○○意圖販賣而持有
    第一級毒品罪嫌之舉證亦尚屬不足。
  (六)況毒品危害防制條例第5條第1項之意圖販賣而持有第一級毒
    品罪，係指以非營利之目的而販入或因其他原因而持有毒品
    ，其後始起意出售所持有之毒品以營利，且迄未著手賣出者
    而言。所謂意圖，乃犯罪構成之主觀違法要素，亦屬犯罪之
    成立要件；行為人是否具有販賣之意圖而持有毒品，須以嚴
    格之證據證明之，亦即必須有相當之客觀事實，足以表徵其
    主觀意念之遂行性及確實性，始足當之（最高法院96年度台
    上字第1772號判決參照）。本件公訴人既認被告2人係為供
    自己施用而購入扣案之第一級毒品海洛因58支（以吸管分裝
    者）及3包（以夾鍊袋包裝者），則被告購入扣案之第一級
    毒品後並未有任何分裝之行為，且被告兩人就如何販賣？販
    賣之價格？等重要細節均尚未謀議合致，自尚未有任何相當
    之客觀事實，足以表徵被告意圖販賣之主觀意念之遂行性及
    確實性，是公訴人認被告乙○○、甲○○涉犯意圖販賣而持
    有第一級毒品犯行尚乏積極證據佐證。
六、綜上各情，本件依卷存證據，公訴意旨所據積極證據所為之
    證明並未達到於通常之人均不致有所懷疑，而得確信其為真
    實之程度，故不能遽為被告乙○○、甲○○有罪之判斷。此
    外，復查無其他積極證據可資認定認被告乙○○、甲○○涉
    有意圖販賣而持有第一級毒品犯行，自難遽以意圖販賣而持
    有第一級毒品罪相繩。原審不察，未探究共同被告之自白，
    ，縱所述內容一致，仍為自白，並非屬自白以外之其他必要
    補強證據，且本案並無積極證據足以表徵被告乙○○、甲○
    ○意圖販賣之主觀意念之遂行性及確實性，而遽予以意圖販
    賣而持有第一級毒品罪科刑，自有未洽。被告上訴指摘原判
    決違誤不當，為有理由，自應由本院就被告2人被訴意圖販
    賣而持有第一級毒品部分予以撤銷，改諭知被告無罪之判決
    。
據上論結，應依刑事訴訟法第369條第一項前段、第364條、第30
1條第1項，判決如主文。
本案經檢察官邱克斌到庭執行職務。
中    華    民    國    97    年    10    月    2     日
                  刑事第二庭    審判長法  官  葉居正
                                      法  官  郭千黛
                                      法  官  洪碧雀
以上正本證明與原本無異。
檢察官如不服本判決應於收受本判決後十日內向本院提出上訴書
，其未敘述上訴理由者並得於提起上訴後十日內向本院補提理由
書。
                                      書記官  魏芝雯
中    華    民    國    97    年    10    月    3     日


司法院資訊處製作；財團法人民間司法改革基金會備份。
